【裁判字號】    90,交易,209
【裁判日期】    901228
【裁判案由】    過失傷害
【裁判全文】
臺灣嘉義地方法院刑事判決                          九十年度交易字第二九號
    公  訴  人  臺灣嘉義地方法院檢察署檢察官
    被      告  甲○○
    被      告  丙○○
右列被告等因過失傷害案件，經檢察官提起公訴（九十年度調偵字第一五八號），本
院判決如左：
    主  文
甲○○因過失傷害人，處拘役伍拾玖日，如易科罰金，以佰元折算壹日。
丙○○因過失傷害人，處拘役伍拾日，如易科罰金，以佰元折算壹日。
    事  實
一、甲○○於民國九十年三月三日下午六時許，駕駛車牌號碼Ｙ六－二三一九號之自
    用小客貨車，由嘉義縣溪口鄉本厝村往西庄村由東向西方向行駛，途經該鄉○○
    村○○路口處，理應注意汽車行駛時，駕駛人應注意車前狀況，並隨時採取必要
    之安全措施；又行經無號誌之交岔路口時，左方車應暫停讓右方車先行，而依當
    時天候晴、路面乾燥、無缺陷、無障礙物、視距良好，並無不能注意之情事，竟
    疏未注意車前狀況及讓右方車先行，貿然通過上開無號誌之交岔路口，適有丙○○駕駛車牌號碼ＳＢ－一三一五號之自用小貨車上搭載乙○○、丁○○及另二名
    姓名不詳之人，沿該鄉本廳往菁埔由北向南方向行駛至該路口處，亦疏未注意汽
    車行駛時，駕駛人應注意車前狀況，並隨時採取必要之安全措施及行經無號誌之
    交岔路口，應減速慢行，作隨時停車之準備之規定，仍以六十公里左右之時速行
    駛，兩車因煞車不及而發生碰撞，致甲○○因此而受有頭皮撕裂傷之傷害；丙○○因此而受有頭部外傷及四肢多處擦傷之傷害；乙○○因此而受有顏面擦傷、口
    部裂傷、四肢多處擦傷之傷害；丁○○因此受有頭部外傷、臉部多處撕裂傷、左
    側髖關節缺血性壞死併骨折之傷害。
二、案經甲○○、丙○○、乙○○、丁○○訴由嘉義縣警察局民雄分局報請臺灣嘉義
    地方法院檢察署檢察官偵查起訴。
    理  由
一、訊據被告甲○○、丙○○固均坦承於右揭時、地駕駛前開車輛發生車禍致被告丙○○、甲○○、告訴人乙○○、丁○○受傷之事實，惟均矢口否認有何過失傷害
    之犯行，被告甲○○辯稱：係被告丙○○之車速過快，且本件係伊遭被告丙○○
    所駕駛之前開車輛撞及始會發生車禍云云；被告丙○○則辯稱：伊當時係在正常
    之限速下行駛，並無任何過失云云。經查：
（一）右揭事實，業據被告甲○○、丙○○、告訴人乙○○、丁○○迭於警訊、偵查
      中及本院審理時指述綦詳，並有道路交通事故調查報告表一份、現場、車損照
      片十二幀在卷可資佐證，而被告甲○○、丙○○、告訴人乙○○、丁○○因本
      件車禍致分別受有頭皮撕裂傷（被告甲○○）；頭部外傷及四肢多處擦傷（被
      告丙○○）；顏面擦傷、口部裂傷、四肢多處擦傷（告訴人乙○○）；頭部外
      傷、臉部多處撕裂傷、左側髖關節缺血性壞死併骨折（告訴人丁○○）等傷害
      之事實，亦有診斷證明書四紙在卷為憑。
（二）第查，被告甲○○於偵查中供稱：「：：：雖然我的路比較小條，但是我當時
      速度只有二、三十公里，我看丙○○的車離路口還有二個電線桿的距離，沒想
      到他開得很快衝出來」等語（見偵查卷第七頁背面），又其於本院調查時供陳
      ：「：：：我有過失，我沒有讓他：：：」等語（見本院九十年八月十七日訊
      問筆錄）；再依卷附道路交通事故調查報告表之警繪現場圖及現場照片所示，
      被告甲○○於肇事時係自嘉義縣溪口鄉本厝村往西庄村由東向西方向行駛，而
      被告丙○○係自該鄉本廳往菁埔由北向南方向行駛，則被告甲○○、丙○○二
      人於行經本件肇事之無號誌交岔路口時，分別係左方來車與右方來車乙節，亦
      堪認定，益見被告甲○○當時未「暫停」讓右方車即被告丙○○所駕駛之前開
      車輛先行乙情，要屬確定。
（三）又查，被告丙○○於警訊、偵查中分別供稱：「當時車速大約六十公里：：：
      」、「我的時速只有六十公里，到路口時，他突然衝過來：：：」等語（分別
      見警卷第三頁背面、偵查卷第七頁背面），又參以卷附道路交通事故調查報告
      表之警繪現場圖及現場照片所示，被告丙○○行經之該路口係無號誌之交岔路
      口，是被告丙○○自有於行經無號誌之交岔路口減速慢行之義務，而事發現場
      並無任何煞車痕跡，且被告丙○○所駕駛之前開車輛車頭部分嚴重毀損，足見
      被告於行經該無號誌之交岔路口時猶以六十公里左右之時速行駛並未減速慢行
      乙情，應堪認定，故被告陳源澯有行經無號誌之交岔路口，未減速慢行之過失
      甚明。
（四）再查，肇事地點之無號誌交岔路口，並無任何影響被告甲○○、丙○○視線之
      障礙物存在，有卷附之現場照片可查，被告甲○○、丙○○駕車行經該路口自
      應注意車前狀況，察看左右有無來往車輛始行通過；而被告甲○○自承當時車
      速僅二、三十公里，則被告甲○○在該情況下，理應有足夠的安全反應距離察
      見被告丙○○所駕駛之車輛，且有足夠的時間採取必要之安全避撞措施，足見
      被告甲○○當時有未注意車前狀況之過失甚明。又被告丙○○自陳其時速約六
      十公里（並未超速，詳後敘），則若被告丙○○在正常時速行經該交岔路口時
      有減速慢行，則以該處之視野，應有足夠之時間煞車減速採取避撞措施，以防
      止本件車禍之發生，惟被告丙○○所駕駛之前開自用小貨車當時並無任何煞車
      痕跡，已如上述，足證被告丙○○當時於肇事前，亦未注意車前狀況，否則應
      有足夠時間採取必要之安全措施，立即煞車而留下煞車痕，益徵被告丙○○當
      時亦有未注意車前狀況之過失至明。
（五）按汽車行駛時，駕駛人應注意車前狀況，並隨時採取必要之安全措施；又行經
      無號誌之交岔路口時，左方車應暫停讓右方車先行；再行經無號誌之交岔路口
    ，應減速慢行，作隨時停車之準備，道路交通安全規則第九十四條第三項、第
      一百零二條第一項第二款及第九十三條第一項第四款分別定有明文，被告甲○○、丙○○身為駕駛人，對於上揭規定自應注意並遵守，且依當時天候晴、路
      面乾燥、無缺陷、無障礙物、視距良好，又無不能注意之情事，詎被告甲○○
      未注意車前狀況及左方車未暫停讓右方車先行；又被告丙○○亦未注意車前狀
      況及減速慢行，以致被告丙○○、告訴人乙○○、丁○○三人及被告甲○○分
      別受有如事實欄所載之傷害，可見被告甲○○、丙○○於本件車禍確有違反上
      述交通安全規則而有過失至明。
（六）末查，鑑定單位應僅就個案已確定之事實進行肇事因素鑑定，就車禍發生經過
      之事實認定，係屬法院權責，鑑定單位之鑑定僅供法院參考，是鑑定事項，純
      屬車禍發生經過之事實認定問題，非由鑑定機關以鑑定之方式代法院為事實認
      定。是本件車禍情形，經送請臺灣省嘉雲區車輛行車事故鑑定委員會及臺灣省
      車輛行車事故覆議委員會鑑定結果，雖均認「甲○○駕駛自小客貨車，行經無
      號誌岔路口，左方車未讓右方車先行與丙○○駕駛自小貨車，行經無號誌岔路
    口，嚴重超速行駛，同為肇事原因」，固有該鑑定委員會九十年五月二十九日
      嘉鑑字第九○○四七七號鑑定意見書及該覆議鑑定委員會九十年十月二日府覆
      議字第九○一八三八號覆議意見書附卷可稽。然查該鑑定及覆議意旨未能參酌
      被告甲○○、丙○○未注意車前狀況，而有違反道路交通安全規則第九十四條
      第三項之規定，是上開臺灣省嘉雲區車輛行車事故鑑定委員會及臺灣省車輛行
      車事故覆議鑑定委員會之鑑定意見書及覆議意見書之認定，與本院調查所得之
      證據顯有不合，自為本院所不採。綜上被告甲○○、丙○○辯稱無過失責任乙
      節，顯係臨訟圖卸之詞，不足採信。又被告丙○○、告訴人乙○○、丁○○三
      人因本件車禍受傷與被告甲○○之過失行為間，及被告甲○○因本件車禍受傷
      與被告丙○○之過失行為間，顯均有相當因果關係，從而，本件事證明確，被
      告甲○○、丙○○二人犯行堪以認定。
（七）至上開臺灣省嘉雲區車輛行車事故鑑定委員會及臺灣省車輛行車事故覆議鑑定
      委員會之鑑定意見書及覆議意見書上所認定被告丙○○有「超速行駛」乙節，
      經查，上開二鑑定結果係以警卷內之道路交通事故調查報告表所載之「速限：
      四十」為依據，然嘉義縣政府派員實地勘查結果，本件肇事地點之無號誌交岔
      路口並無限速標誌，而應依道路交通安全規則第九十三條之規定行駛乙情，業
      經嘉義縣政府於九十年十一月二十九日以九十府交管字第○一四八二○九號函
      函覆在卷，則道路交通安全規則第九十三條第一項第一款規定：「行車速度，
      依標誌之規定，無標誌者，在市區道路，時速不得超過四十公里，在郊外道路
      時速不得超過六十公里」，又本件肇事地點之無號誌交岔路口係屬「村里道路
      」、「鄉道郊區」乙節，有卷附之道路交通事故調查報告表及嘉義縣警察局民
      雄分局九十年七月二十三日嘉民警一字第一四二一三號函附卷足參，是本件肇
      事路段應非上開道路交通安全規則第九十三條第一項第一款所示之「市區道路
      」，而係「郊外道路」，應可確定，而該交岔路口並無限速標誌，又已如上述
      ，是依上開道路交通安全規則第九十三條第一項第一款之規定，本件肇事路段
      之限速應係「六十公里」，則被告丙○○以時速六十公里行經該無號誌之交岔
      路口，即無超速行駛之問題，故上開鑑定意見書及覆議意見書上認定被告丙○○有「超速行駛」乙節，難謂與實情相符，此部分記載亦為本院所不採，附此
      敘明。
二、核被告甲○○、丙○○所為，均係犯刑法第二百八十四條第一項前段之過失傷害
    罪。被告甲○○一個過失行為，造成被告丙○○、告訴人乙○○、丁○○三人受
    傷，係一行為觸犯數罪名之想像競合犯，應從一重之過失傷害罪處斷。爰審酌被
    告甲○○、丙○○對於本件車禍所負過失責任之輕重、所生之危害、肇事後之態
    度、迄今尚未達成民事和解等一切情狀，分別量處如主文所示之刑，並諭知易科
    罰金折算之標準，以示懲儆。
據上論斷，應依刑事訴訟法第二百九十九條第一項前段，刑法第二百八十四條第一項
前段、第五十五條、第四十一條第一項前段，罰金罰鍰提高標準條例第一條前段、第
二條，判決如主文。
本案經檢察官柯月美到庭執行職務。
中      華      民      國    九十      年     十二     月    二十八    日
                                臺灣嘉義地方法院刑事第二庭
                                        法  官  黃  仁  勇
右正本證明與原本無異。
如不服本判決，應於判決送達後十日內向本院提出上訴狀( 應附繕本 )。
中      華      民      國    九十      年     十二     月三十一    日
                                        書記官  呂  權  芳
附錄本判決論罪科刑法條：
刑法第二百八十四條第一項前段：
因過失傷害人者，處六月以下有期徒刑、拘役或五百元以下罰金。


司法院資訊處製作；財團法人民間司法改革基金會備份。
